臺灣臺北地方法院民事判決　　　　　　95年度重訴字第1225號
原　　　告　仙苑行股份有限公司
法定代理人　乙○○○
訴訟代理人　林衍鋒律師
被　　　告　原始碼科技股份有限公司
兼法定代理　甲○○
人
前列 2人共　李進成律師
同訴訟代理
人
被　　　告　己○○
訴訟代理人　陳錦芳律師
上列當事人間侵權行為損害賠償等事件，本院於民國96年11月8
日言詞辯論終結，判決如下：
    主      文
被告原始碼科技股份有限公司、甲○○應將如附件一所示之「五
百羅漢」象牙雕刻壹件、附件二所示之「天鵝」象牙雕刻壹對及
附件三所示之「壽翁」象牙雕刻壹件返還占有與原告。
原告其餘之訴駁回。
訴訟費用由被告原始碼科技股份有限公司、甲○○負擔。
本判決第一項於原告以新台幣伍佰陸拾柒萬元為被告原始碼科技
股份有限公司、甲○○供擔保後，得假執行；但被告原始碼科技
股份有限公司、甲○○如以新台幣壹仟柒佰萬元為原告預供擔保
後，得免為假執行。
原告其餘假執行之聲請駁回。
    事實及理由
一、原告起訴主張略以：
（一）伊公司臺北市○○○路○ 段36號4 樓會議室內所陳列之「
      五百羅漢象牙雕刻」、「天鵝象牙雕刻」、「壽翁象牙雕
      刻」（以下稱「五百羅漢」、「天鵝」、「壽翁」）為訴
      外人辛○○所有，借予伊擺放以供伊、伊之關係企業禎元
      股份有限公司（以下稱禎元公司）、仙邦股份有限公司（
      以下稱仙邦公司）之客戶觀賞，不得販賣。詎被告甲○○
      唆使禎元公司之員工即被告己○○於民國94年10月6 日傍
      晚，向禎元公司古藝部主管即訴外人庚○○訛稱其有意價
      購「五百羅漢」，但須先送交伊鑑賞，庚○○貪圖豐厚佣
      金，認可先出售「五百羅漢」後，再與辛○○洽談佣金事
      宜，遂未經辛○○及伊之同意、授權，擅自同意被告己○○將「五百羅漢」送至被告原始碼科技股份有限公司（下
      稱原始碼公司）位於臺北縣新店市○○路88-5號4 樓之營
      業處所交予被告甲○○。被告己○○再於94年10月7 日中
      午，向庚○○訛稱其已與甲○○簽訂第三煞車燈代理授權
      合約，以「五百羅漢」、「天鵝」及「壽翁」充作簽約金
      ，欲再搬走「天鵝」及「壽翁」，惟遭庚○○拒絕，嗣庚○○與被告甲○○以電話聯絡後，同意以新台幣（下同）
      350 萬元成交「五百羅漢」，甲○○並稱其欲再購買「天
      鵝」及「壽翁」，經協商後，庚○○同意甲○○以總價1,
      200 萬元之價格一併購買「天鵝」及「壽翁」，甲○○並
      要求庚○○先將「壽翁」、「天鵝」交付，始願簽發支票
      ，庚○○不疑有他，乃將「天鵝」及「壽翁」送至被告原
      始碼公司上址營業處所。詎甲○○唆人為庚○○及己○○
      等人拍照存證，並要求庚○○及己○○在先行擬妥之切結
      書上簽名併蓋用指印，以保證「天鵝」及「壽翁」確為庚○○及己○○自伊處親自運送至原始碼公司處，甲○○於
      庚○○等人辦妥上揭切結事宜後，竟出示日期為93年5 月
      12日、94年5 月13日之協議書及94年10月7 日之代理授權
      書等文件，謂伊已同意以「五百羅漢」、「天鵝」及「壽
      翁」為原始碼公司擔保云云，庚○○始發現遭騙，急欲取
      回系爭象牙雕刻，卻遭甲○○唆人強力推擠離開原始碼公
      司。
（二）被告己○○於94年10月10日提交上揭協議書及代理授權書
      等文件向伊報告，經伊之經營團隊於94年10月11日、94年
      10月13日開會，並請庚○○、己○○說明，確定所有內容
      屬虛偽不實，更確定有關伊之印文亦屬偽造，為此於94年
      10月13日發函否認上揭文件內容暨印文等之真正，更向警
      方備案處理。本件被告等向庚○○詐騙取得系爭「五百羅
      漢」、「天鵝」及「壽翁」之占有後，竟拒絕給付約定價
      款，反持偽造之協議書及代理授權書等文件，訛稱伊與被
      告原始碼公司間存在古董操盤、代理授權等法律關係，伊
      因此同意提供系爭「五百羅漢」、「天鵝」及「壽翁」予
      原始碼公司擔保等不實情節，以遂其不法占有意圖，依民
      法第962 條第1 項前段、第179 條、第184 條、第185 條
      、第28條及第213 條第1 項等規定，伊自得請求被告等應
      連帶將「五百羅漢」、「天鵝」及「壽翁」返還占有予伊
      ，爰依訴訟標的選擇合併關係提起本件訴訟等語。並聲明
      ：1.被告應連帶將附件一所示之「五百羅漢」象牙雕刻1
      件、附件二所示之「天鵝」象牙雕刻1 對及附件三所示之
      「壽翁」象牙雕刻1 件，返還占有予原告。2.願供擔保，
      請准宣告假執行。
二、被告部分：
（一）被告原始碼公司、甲○○略以：
    1.被告原始碼公司前曾向原告購買古董，均由原告之員工即
      被告己○○代表原告與原始碼公司進行交易，嗣於93年間
      經鑑定後始知所購古董均為贗品，遂要求退費，原告即派
      被告己○○與原始碼公司協商，並於93年5 月12日達成協
      議，同意以當初購置贗品之總價250 萬元作價投資原告做
      為古董操盤資金，為期1 年，己○○保證原始碼公司可分
      配利潤70 %，並同意原始碼公司得以原告之進貨成本購買
      古董，並訂有協議書。嗣94年5 月13日前開協議書屆期，
      原告未依協議內容歸還250 萬元，竟又派遣己○○多次與
      原始碼公司協商，表示願以「五百羅漢」扣抵前開資金，
      己○○並擔保「五百羅漢」之合法性且願負擔所衍生的法
      律貴任，原始碼公司始於94年5 月13日再次簽訂協議書及
      保證書接受，己○○復遊說原始碼公司暫時先將「五百羅
      漢」置於原告處，若售價高於250 萬，銷售金額全數歸原
      始碼公司所有，原始碼公司為取回資金，不得不接受此種
      類似「託售」的行為，亦未要求己○○及原告再簽認必要
      之文件或憑據。嗣己○○於94年10月5 日將「五百羅漢」
      搬至原始碼公司處，以此扣抵前開古董操盤資金250 萬元
      。
    2.原告因知悉原始碼公司有1 項已獲多國專利的產品即機車
      第三煞車燈，正準備開始進行全球性行銷計劃，遂希望原
      始碼公司將此產品之馬來西亞、新加坡、北京獨家代理銷
      售權授予原告，經協商後，原始碼公司要求1,500 萬元之
      代理授權金，並請原告於94年10月7 日至原始碼公司簽訂
      代理授權合約。詎原告竟在未告知伊的狀況下，於94年10
      月7 月由訴外人庚○○及己○○將「壽翁」、「天鵝」搬
      至原始碼公司，表示該2 件象牙雕刻的價值相當於1,150
      萬元，希望原始碼公司能接受以此2 件象牙雕刻做為代理
      權利金的擔保，俟簽訂代理授權契約後，再於一定時限內
      補齊代理授權金以取回擔保品。原始碼公司本拒絕接受，
      但經庚○○、己○○一再保證及同意增列罰則及違約金之
      約定於代理授權書中，始同意簽約事宜。惟待己○○、庚○○於代理授權書上簽名及用印後，原始碼公司、甲○○
      始驚覺此2 人所使用之印信竟只有公司印章及己○○的私
      人印章，並無原告法定代理人之印章，經伊等要求釐清後
      ，其2 人始再簽立保證書、切結書等文件，庚○○並針對
      在94年10月7 日以前簽發的所有原告與原始碼公司的文件
      進行再次的確認，並補蓋原告之印信。
    3.詎原告竟先於94年10月13日以伊等詐欺、侵占、偽造文書
      、妨害自由及收受贓物等罪名而發函給原始碼公司，要求
      於文到3 日內立即將「五百羅漢」、「壽翁」及「天鵝」
      等件歸還原告。嗣又向臺灣臺北地方法院聲請假處分，於
      94年10月19日到原始碼公司執行假處分，將3 件象牙雕刻
      全數攜回，最後竟於同年11月29日以書面聲明知會客戶，
      稱已將被告己○○於同年10月12日革職，伊等始知受騙。
      被告己○○、訴外人庚○○既係原告之員工，代表原告與
      原始碼公司簽訂系爭協議書及代理授權書等文件，伊自係
      合法占有系爭象牙雕刻。縱使己○○、庚○○未獲原告之
      授權，原告亦應負表見代理之責任等語，資為抗辯。並聲
      明：1.原告之訴駁回。2.如受不利益判決，願供擔保請准
      宣告免為假執行。
（二）被告己○○則略以：
    1.伊自86年11月1 日即在原告處上班，其間已對原告創造近
      6,000 萬元之營業額，僅因非法工作身分始未投保勞、健
      保。伊於93年5 月12日代表原告與被告原始碼公司簽訂協
      議書，依該協議書之內容，原告須於操盤滿1 年即94 年5
      月時歸還原始碼公司250 萬元，但因原告屆期時沒有現金
      可以歸還，故提議以「五百羅漢」抵充該筆費用，被告甲○○因深知買賣象牙製品之風險，堅持不肯接受，經伊遊
      說後始同意將「五百羅漢」暫放於原告處，如可順利售出
      ，再退還250 萬元予原始碼公司，伊並於94年5 月13日再
      代表原告與原始碼公司簽訂另1 份協議書。嗣經數月之努
      力，仍無法順利出售「五百羅漢」，伊遂於94年10月5 日
      將「五百羅漢」搬至被告原始碼公司處做歸還之動作。
    2.原告因欲取得被告原始碼公司於馬來西亞、新加坡、北京
      之第三煞車燈之獨家代理授權，應支付原始碼公司1,500
      萬元之代理授權金，原告之老板丙○○囑伊簽署保證書，
      內容為原告同意伊將「壽翁」、「天鵝」用以扣抵代理授
      權金1,150 萬元，惟如果原告因此項代理而賠錢，伊則須
      於97年前全數歸還。嗣伊與庚○○於94年10月7 日將「壽
      翁」、「天鵝」搬至原始碼公司處，甲○○原拒絕接受，
      並表示不欲與原告簽署代理授權書，經伊與庚○○一再保
      證該「壽翁」、「天鵝」僅係供作擔保之用，原告必於1
      週內支付代理授權金，甲○○始願收受「壽翁」及「天鵝
      」，伊遂於當日代表原告與被告原始碼公司簽訂代理授權
      書、保證書等文件，並由庚○○於其上蓋用原告之印文。
      當時甲○○認僅由伊代表原告簽訂代理授權書、保證書等
      文件，不夠完善，遂要求伊與庚○○出具切結書、原告之
      公司基本資料查詢及運送證明等，其上並均由伊2 人簽名
      、按指印，並蓋用原告印文，庚○○並在伊先前所簽訂之
      2 紙協議書等資料上補蓋原告之印文，伊並又出具同意書
      ，載明若原告提出1,500 萬元之代理授權金並取回「壽翁
      」及「天鵝」，日後若原始碼公司有意購買「壽翁」及「
      天鵝」，原告願以一半之購置成本出售原始碼公司。嗣因
      原告詢問前開象牙雕刻之所有人辛○○後，得悉前開象牙
      雕刻並無合法文件，因恐負擔鉅額之違約金，遂否認伊代
      表原告與原始碼公司簽訂之所有合約，而編出原始碼公司
      欲向原告購買系爭「五百羅漢」、「壽翁」、「天鵝」之
      謊言。況伊並非系爭「五百羅漢」、「壽翁」及「天鵝」
      之現實占有之人，原告請求伊返還占有，於法亦屬無據等
      語，資為抗辯。並聲明：1.原告之訴及假執行之聲請均駁
      回。2.如受不利益判決，願供擔保請准宣告免為假執行。
三、兩造不爭執事項：
（一）系爭「五百羅漢」、「壽翁」及「天鵝」象牙雕刻為訴外
      人辛○○所有，由辛○○同意將之擺放在原告位於臺北市
      ○○○路1 段36號4 樓會議室內供觀賞之用。
（二）系爭「五百羅漢」象牙雕刻係被告己○○於94年10月5 日
      自原告上址會議室搬移至被告原始碼公司位於臺北縣新店
      市○○路88之5 號4 樓之營業處所。
（三）系爭「壽翁」及「天鵝」象牙雕刻係被告己○○、訴外人
      庚○○於94年10月7 日自原告上址會議室搬移至被告原始
      碼公司上址之營業處所。
（四）原告於94年10月18日向本院聲請假處分，經本院於94年10
      月19日以94年度裁全字第8473號民事裁定准原告供擔保後
      ，被告原始碼公司、甲○○就系爭「五百羅漢」、「壽翁
      」及「天鵝」象牙雕刻於本案判決確定前不得為移轉或任
      何處分行為，原告持此民事裁定至原始碼公司位於臺北縣
      新店市○○路88之5 號4 樓營業處所取回系爭「五百羅漢
      」、「壽翁」及「天鵝」象牙雕刻。
四、本件之爭點為：
（一）原告有無授權被告己○○、訴外人庚○○與被告原始碼公
      司簽訂系爭協議書及代理授權書等文件，而同意以「五百
      羅漢」扣抵250 萬元、以「壽翁」及「天鵝」充作代理授
      權金之擔保？
（二）若否，原告有無表見之事實應負授權人之責任？
五、本院得心證之理由：
（一）關於原告有無授權被告己○○、訴外人庚○○與被告原始
      碼公司簽訂系爭協議書及代理授權書之部分：
    1.按當事人主張有利於己之事實者，就其事實有舉證之責任
      ；私文書之真正，他造當事人有爭執者，舉證人應負證明
      其真正之責，民事訴訟法第277 條前段、第357 條分別定
      有明文。本件系爭「五百羅漢」、「壽翁」及「天鵝」象
      牙雕刻係訴外人辛○○所有而借予原告合法占有，被告等
      主張原始碼公司、甲○○占有「五百羅漢」，係因原告無
      法履行93年5 月12日協議書之內容歸還250 萬元，遂將「
      五百羅漢」交付以扣抵該250 萬元；占有「壽翁」及「天
      鵝」則係因原告同意以之充作代理授權金之擔保云云，並
      提出協議書、保證書、代理授權書、切結書、公司基本資
      料查詢、運送證明、同意書等件為證（見本院卷一第107
      頁至第125 頁），惟為原告所否認，揆諸前開說明，自應
      由被告等就原始碼公司、甲○○有占有系爭象牙雕刻之合
      法權源及上開私文書之真正負舉證責任。
    2.被告原始碼公司雖稱其於89年至93年間透過被告己○○、
      訴外人庚○○向原告購入總價200 多萬元之古董，嗣於93
      年間進行鑑定，始得悉所購買之古董均屬贗品云云，並聲
      請通知證人即曾向原告購買古董之戊○○、丁○○到庭做
      證。而證人戊○○證稱：伊大約從86年開始向仙苑行購買
      古董，大約買了350 萬元以上，伊向仙苑行所購買的古董
      全部都是贗品，伊是請資深的收藏家幫忙鑑定，但他們沒
      有開什麼證明文件，而伊因為收藏時間已久，也有辨識的
      能力，伊發現贗品後都認賠了事，沒有向仙苑行要求賠償
      或退貨等語（見本院卷二第71頁正面），證人丁○○則證
      稱：伊大約是5 年前向仙苑行買過古董，持續大概買了3
      年，總價大約有100 萬元以上，剛開始買時，10件中有6
      、7 件不符合己○○跟伊講的年份，伊拿去給開古董店的
      朋友看，才發現是贗品，但他沒有開證明文件給伊，伊拿
      去跟己○○換，己○○都有跟伊換，這種事情大部分都發
      生在剛開始的1 年多，以後因為伊本身有鑑賞的能力，所
      以經伊挑選後的古董就沒有再發生贗品的問題等語（見本
      院卷二第72頁反面），是證人戊○○、丁○○證稱渠等向
      原告購買之古董為膺品乙節，並無任何鑑定機構出具鑑定
      文件以資證明，實難僅憑證人戊○○、丁○○個人主觀上
      之意見即認渠等向原告購買之古董確為贗品。況退步言之
      ，縱使渠等向原告購買之古董確為贗品，亦難以憑此即遽
      認被告原始碼公司曾向原告購買總價約250 萬元之贗品，
      進而推論原告確因此而授權被告己○○與被告原始碼公司
      簽訂協議書，同意以該250 萬元作價投資原告，後因原告
      未依協議內容歸還250 萬元，故同意以「五百羅漢」扣抵
      。
    3.被告等雖稱93年5 月12日、94年5 月13日由被告己○○代
      表原告與原始碼公司簽署之協議書，係為彌補原始碼公司
      購得古董贗品之損失而簽訂，然觀諸該2 份協議書之內容
      （見本院卷一第107 、109 頁），僅提及原始碼公司提供
      250 萬元資金予被告己○○作為原告操盤古董生意1 年之
      用，所獲得利潤則由原告分得30% 、原始碼公司分得70%
      ，惟就此250 萬元如何出資？是否係出於彌補原始碼公司
      購得古董贗品之損失？均隻字未提，倘若原告長達4 、5
      年之時間出售予原始碼公司之古董全數均為贗品，則其有
      何信用、商譽可言，衡情原始碼公司於發現後應立即向原
      告求償，惟其捨此而不為，卻同意以此250 萬元作價投資
      原告，復又於協議書上約明若日後原始碼公司欲向原告購
      買古董，原告須以成本出售，且未要求己○○於協議書上
      載明原告出售贗品之事實，以釐清雙方責任，況所謂原告
      操盤古董生意1 年之利潤究有若干，原始碼公司從何得知
      ？被告原始碼公司不於93年間發覺原告所出售之古董均為
      贗品時，立即向原告求償，卻於93年5 月12日與己○○簽
      訂前開協議書，此已與常情有違；再者，原告於1 年後既
      無法依約歸還250 萬元，其所言之可信度已令人懷疑，己○○又無法提供「五百羅漢」之合法文件，惟原始碼公司
      竟又於94年5 月13日與己○○簽訂協議書，同意接受其提
      供之「五百羅漢」，此亦與事理有悖。
    4.又觀諸前開2 份協議書、代理授權書之記載，立書人之欄
      位上固載有原告公司之名稱，並蓋有「仙苑行股份有限公
      司」之印文，惟原告否認該印文形式上為真正，被告甲○○、己○○自承該2 份協議書上「仙苑行股份有限公司」
      之印文係於94年10月7 日始補蓋，若被告己○○於93年5
      月12日、94年5 月13日與原始碼公司簽訂協議書時並未持
      有原告之印文，原始碼公司憑何相信己○○確有代理原告
      之權限？況依原告所提出其與他人所簽訂合約上所蓋之原
      告印文（見本院卷一第201 頁），亦與前開協議書、代理
      授權書上之印文明顯不符。被告原始碼公司、甲○○雖主
      張：一般公司都有多顆印章，伊無從得知哪一顆印章才可
      以真正代表原告等語，惟原告既否認該印文之真正，本即
      應由被告負證明其真正之責，被告就此既無法舉證證明，
      自難認前開協議書及代理授權書上之「仙苑行股份有限公
      司」印文形式上為真正。
    5.另查，系爭協議書、代理授權書代表人處係由被告己○○
      簽名、用印並按捺指印，而己○○並非原告公司之負責人
      ，此為被告原始碼公司、甲○○所明知，且前開協議書、
      代理授權書之內容涉及原告同意以「五百羅漢」扣抵前開
      250 萬元之款項，及原告與被告原始碼公司間第三煞車燈
      代理之授權期間、授權地區、授權金額、原告以「壽翁」
      、「天鵝」充作代理授權金之擔保、違約金額之多寡、罰
      則等事項，事涉重大，被告原始碼公司又指稱先前透過己○○向原告所購買之古董全數為贗品，此若屬實，被告原
      始碼公司與原告、己○○往來時理應更加小心留意，以免
      再度受騙，惟被告原始碼公司卻未要求己○○將前開協議
      書、代理授權書攜回由原告公司負責人乙○○○用印，以
      確保該協議書、代理授權書簽訂之有效性，此實與常情有
      違。
    6.再者，縱使被告己○○確係原告之員工，並非即謂其必有
      代理原告與他人簽訂任何契約之權限，若己○○確經由原
      告之授權而代理原告與被告原始碼公司簽訂前開協議書及
      代理授權書，依一般交易常情，被告己○○亦應持有原告
      所出具之授權文件，惟依被告所提出之切結書（見本院卷
      一第118 頁），其上雖載明「．．．本人（即己○○）確
      實充分接受到仙苑行股份有限公司完全充分授權且負責在
      台灣地區與台灣客戶及各公司行號間之買賣及業務行為．
      ．．」，並蓋有「仙苑行股份有限公司」之印文及經訴外
      人庚○○於其上簽名、按指印擔任連帶保證人，惟該切結
      書上之「仙苑行股份有限公司」印文與前開協議書、代理
      授權書上之印文相同，而被告等未能舉證證明該印文形式
      上為真正，業如前述，且僅有「仙苑行股份有限公司」之
      印文，卻無負責人乙○○○之簽名、用印，亦與一般若以
      公司名義出具書面文件，必同時蓋用公司及公司負責人之
      印章之常理不符，且縱使庚○○為原告之董事，且負責古
      董之買賣業務，然原告既設有董事長，依公司法第208 條
      第3 項之規定，本即應由董事長乙○○○對外代表公司，
      且本件系爭協議書、代理授權書之簽訂並非古董買賣之業
      務範疇內，難以因庚○○為原告之董事，負責古董之買賣
      業務，即謂庚○○必有代表或代理原告與原始碼公司簽訂
      系爭協議書、代理授權書之權限。被告原始碼公司、甲○○既自陳其與被告己○○、訴外人庚○○簽約時即發覺所
      使用之印信僅有其2 人之印信，並無原告負責人乙○○○
      之印信，違反一般商業之簽約模式，故要求己○○、庚○○必須加以保證、澄清，己○○、庚○○遂出具保證書、
      切結書、公司基本資料查詢結果及運送證明等文件，惟被
      告原始碼公司、甲○○既已認系爭協議書、代理授權書上
      僅有前開「仙苑行股份有限公司」之印文，而無原告負責
      人之印文，有違一般商業簽約模式，遂要求己○○、庚○○予以保證、澄清，而己○○、庚○○因此而出具之保證
      書、切結書、公司基本資料查詢結果及運送證明等資料，
      仍僅蓋有前開「仙苑行股份有限公司」之印文及己○○、
      庚○○之簽名及捺指印，此種模式與前開協議書、代理授
      權書之簽訂又有何差異，被告原始碼公司、甲○○既已認
      系爭協議書、代理授權書上無原告負責人之用印有違一般
      商業簽約模式，竟仍未要求己○○、庚○○攜回補正，或
      向原告負責人或有決策權之人求證，卻僅憑其2 人片面之
      擔保，即認其2 人確獲得原告之授權，此亦與常理不符。
    7.證人辛○○證稱：系爭象牙雕刻伊是在93年的夏天借給原
      告，伊當初有交代原告說不能賣，因為伊的小孩子很喜歡
      ，伊從來都沒有請原告幫伊找買主等語（見本院卷一第34
      0 頁反面），系爭象牙雕刻既非原告所有，僅係辛○○借
      予原告展覽使用，辛○○並強調不得出售，衡情原告應無
      同意將之交付原始碼公司用以扣抵上開250 萬元款項及做
      為第三煞車燈代理授權金擔保之用，而冒一旦無法取回，
      即可能需負擔侵占罪之刑事責任及對辛○○負民事賠償責
      任之風險之理。至訴外人庚○○縱曾同意將系爭象牙雕刻
      出售予原始碼公司，且未於遭甲○○等人逐出原始碼公司
      後立即報警處理，然本件原告指稱訴外人庚○○係未經其
      同意而擅自與被告甲○○協議將系爭象牙雕刻出售，此與
      庚○○證述情節相符（見本院卷一第345 頁反面），是庚○○縱同意出售系爭象牙雕刻，且未於遭甲○○等人逐出
      原始碼公司後立即報警處理，亦僅係其個人之行為，不能
      憑此而認原告確有授權被告己○○、訴外人庚○○之情事
      。
    8.被告原始碼公司、甲○○雖聲請調查己○○、庚○○之勞
      、健保資料，及調查系爭3 件象牙雕刻有無登記資料及合
      法文件，惟縱使己○○、庚○○確係原告之員工，並非即
      謂渠等必有代理原告與他人簽訂任何契約之權限，業如前
      述；而縱使系爭3 件象牙雕刻並無合法文件，然本件既無
      證據可證原告確授權己○○與被告簽訂系爭協議書及代理
      授權書，自難因系爭3 件象牙雕刻並無合法文件，即認原
      告係因無法依約提出合法文件始毀約，故此部分本院認並
      無調查之必要，附予敘明。
（二）關於原告有無表見之事實而應負授權人責任之部分：
    1.按由自己之行為表示以代理權授與他人，或知他人表示為
      其代理人而不為反對之表示者，對於第三人應負授權人之
      責任，民法第169 條前段固定有明文。惟由自己之行為表
      示以代理權授與他人者，對於第三人應負授權人之責任，
      必須本人有表見之事實，足使第三人信該他人有代理權之
      情形存在，始足當之；而所謂知他人表示為其代理人而不
      為反對之表示者，以本人實際知其事實為前提，其主張本
      人知此事實者，應負舉證之責。最高法院著有68年台上字
      第1081號、70年台上字第657號判例意旨可資參照。
    2.被告原始碼公司、甲○○雖稱其因信賴己○○、庚○○為
      原告之員工，始與己○○簽訂系爭協議書及代理授權書，
      故原告應依表見代理之規定負授權人責任云云，然本件縱
      使被告己○○、訴外人庚○○確係原告之員工，並非因此
      即可謂原告有以自己之行為表示以代理權授與己○○、庚○○，或知其2 人表示為其代理人而不為反對之表示之情
      事，況被告甲○○於臺灣臺北地方法院檢察署95年度偵字
      第5702號、第11226 號原始碼公司告訴庚○○、己○○等
      人涉嫌詐欺等案件時自承稱：伊從未見過原告公司之侯玉
      霞、丙○○，細節都是和己○○談的等語，有詢問筆錄在
      卷可按（見本院卷二第27頁），自難認原告有以自己之行
      為表示以代理權授與己○○之情事，被告等復未舉證證明
      原告有何實際知悉己○○表示為其代理人之情事，自難認
      原告有何表見之事實而應負授權人之責任。
（三）綜上所述，被告等既無法證明上開私文書形式上為真正及
      原始碼公司、甲○○有占有系爭象牙雕刻之合法權源，亦
      無法證明原告有何表見之事實，則渠等前開所辯實不足採
      信。
六、按違反保護他人之法律，致生損害於他人者，負賠償責任；
    法人對於其董事或其他有代表權之人因執行職務所加於他人
    之損害，與該行為人連帶負賠償之責任。民法第184 條第2
    項前段、第28條分別定有明文。又占有為事實，並非權利，
    但究屬財產之法益。如果占有被不法侵害，占有人依民法第
    184 條第2 項規定，即有侵權行為之損害賠償請求權（參照
    最高法院88年度台上字第1424號判決意旨）；次按連帶債務
    係指數人負同一債務，對於債權人各負全部給付之責任，如
    數債務人中之一人對於債權人無法為全部給付之責，性質上
    即難成立連帶債務（參照民國72年10月7 日 (72) 廳民一字
    第0698號民事法律問題座談，民事法律問題研究彙編第3 輯
    第63頁）。本件原告請求被告原始碼公司、甲○○連帶將系
    爭「五百羅漢」、「天鵝」及「壽翁」象牙雕刻返還占有予
    原告，惟原始碼公司、甲○○任1 人均不能就另1 人占用部
    分為給付，亦即性質上不能由1 人為全部給付之債務，是原
    告訴請原始碼公司、甲○○連帶返還占有，於法無據，應將
    「連帶」部分之請求駁回。至原告另依同法第179 條、第96
    2 條第1 項前段等規定，為同一之聲明，請求選擇有利訴訟
    標的而為判決，因其所舉民法第184 條第2 項前段、第28條
    、第213 條第1 項之規定為有理由，自無再予論述選擇合併
    之其餘訴訟標的有無理由之必要，附予敘明。
七、又請求回復占有物之訴，應以現在占有該物之人為被告，如
    非現在占有該物之人，縱使占有人之占有係因其人之行為而
    喪失，占有人亦僅就此項行為具備侵權行為之要件時，得向
    其人請求賠償損害，要不得本於回復占有物請求權，對之請
    求回復其物（參照最高法院44年台上字第165 號判例意旨）
    。本件原告雖稱於執行假處分時，被告己○○曾出面要求不
    要取走系爭象牙雕刻，此縱然屬實，亦不足認被告己○○確
    占有系爭象牙雕刻而有事實上之管領力，原告就此既無法舉
    證以實其說，則其請求被告己○○將系爭「五百羅漢」、「
    壽翁」及「天鵝」象牙雕刻返還占有予原告，為無理由，不
    能准許。
八、綜上所述，原告基於侵權行為法則，請求被告原始碼公司、
    甲○○應將如附件一所示之「五百羅漢」象牙雕刻1 件、附
    件二所示之「天鵝」象牙雕刻1 對及附件三所示之「壽翁」
    象牙雕刻1 件返還占有予原告，為有理由，應予准許。逾此
    部分之請求，為無理由，應予駁回。
九、本件事證已臻明確，兩造其餘攻擊防禦方法及陳述主張，對
    於判決結果不生影響，爰不逐一論述，附此敘明。
十、原告及被告原始碼公司、甲○○均陳明願供擔保，聲請宣告
    假執行及免為假執行，就原告勝訴部分均核無不合，爰分別
    酌定相當擔保金額准許之。至原告敗訴部分，其訴既經駁回
    ，假執行之聲請亦失所附麗，應併予駁回之。
十一、據上論結，本件原告之訴一部有理由、一部無理由，爰依
      民事訴訟法第79條、第85條第1 項前段、第390 條第2 項
      、第392 條第2 項，判決如主文。
中　　華　　民　　國　　96　　年　　12　　月　　 7　　日
                  民事第一庭法　官　蔡和憲
以上正本係照原本作成。
如對本判決上訴，須於判決送達後20日內向本院提出上訴狀。
中　　華　　民　　國　　96　　年　　12　　月　　7 　　日
                            書記官  吳文雄
